【裁判字號】    97,執消債更,184
【裁判日期】    980720
【裁判案由】    更生事件
【裁判全文】
臺灣板橋地方法院民事裁定         97年度執消債更字第184號
聲  請  人  吳岱蓁
上列當事人聲請消費者債務清理事件，本院裁定如下：
    主  文
債務人所提如附件所示之更生方案應予認可。
債務人在未依更生方案條件全部履行完備前，其生活程度應有如
下限制：
(一)不得為賭博或類似性質之投機行為
(二)不得自費出國旅遊
(三)不得為非必要之生活消費，如美容SPA、KTV、簡餐店等級以
    上之餐廳等
    理  由
一、按債務人有薪資、執行業務所得或其他固定收入，法院認更
    生方案之條件公允者，得不經債權人會議可決，逕依債務人
    之聲請或依職權以裁定認可更生方案；法院為認可之裁定時
    ，因更生方案履行之必要，對於債務人在未依更生條件全部
    履行完畢前之生活程度，得為相當之限制，消費者債務清理
    條例 (下稱債清條例)第64條第1項、第62條第2 項分別定有
    明文。
二、查本件債務人聲請更生，前經本院以民國 (下同)97 年度消
    債更字第1701號裁定開始更生程序在案，有上開裁定一份在
    卷可參。債務人於98年6月具狀檢附財產及收入狀況報告書
    陳報更生方案略以：債務人每月收入約新台幣 (下同)34,
    000元，每月生活費為17,475元 (含保險費)，育有未成年子
    女一名陳聖雅，每月支出之生活及教育費用為5,000元，合
    計每月必要生活費用及扶養費為22,475元。故清償條件為分
    97期 (8年)，第1至49期每月還款11,525元，第50期至96期
    因無須支付保險費，每月還款13,525元，還款方式為自裁定
    確定之翌日起，每月25日分別存入各家銀行帳戶自動扣款；
    另於102年12月10日給付壽險期滿之300,000元予各債權人，
    總清償金額為1,500,400元，清償成數為86.84%。前開更生
    方案經本院依債清條例第60條之規定命債權人於法院所定期
    間內以書面確答是否同意該方案，惟書面可決之結果，同意
    及視為同意者未逾已申報無擔保及無優先權債權人過半數，
    而未達債清條例第60條第2項所定之可決門檻。
三、次查，本件不同意更生方案之債權人無非以：(一)債務人個
    人支出應依台北縣最低生活標準10,792元計算，扶養費用應
    與配偶共同負擔，且應參酌每人免稅額82,000元計算。(二)
    支付人壽保險非屬必要費用，應不予列計。(三)債務人保有
    房產，雖房貸上名為債務，然藉由每期繳交之貸款，逐漸累
    積個人資產，債務人於經濟困頓之際，應選擇適度處分以減
    輕債務，而非反倒有累積資產行為等理由，表示不同意。惟
    本件債務人確有固定之薪資收入等情，有財政部台北市國稅
    局95、96年度綜合所得稅各類所得資料清單、韋福電子有限
    公司出具之證明書 (下稱：證明書)、薪資單附卷足憑。內
    政部公佈之最低生活標準係決定其是否符合低收入戶補助之
    標準，係平均消費之六成，本院認其僅係一參考依據，再觀
    諸債務人樽節開支調整後之更生方案及支出明細，債務人提
    出之每月生活必要費用為15,475元，其中膳食費用4,500元
    ，交通、水電瓦斯費為1,475元，電話費500元，緊急預備金
    1,000元，計7,475元，生活實可謂儉省，而每月支出之房貸
    部份，雖房貸非必要費用，然房租與房貸之目的相同，均為
    滿足居住需求，即便無需負擔房貸，仍需負擔租金，故核列
    與租金相當之金額應屬合理。又，其每月支出未成年子女之
    扶養費5,000元，因該名子女尚年幼 (90年9月出生)，且曾
    動過心臟手術，領有重大傷病卡，此有全民健康保險證明卡
    影本在卷可稽，考量其另有特殊之醫療負擔，以免稅額每年
    82,000元計算恐有不足，故認其每月核列5,000元尚無不合
    。至人壽保險費固非屬必要費用，惟債務人之國泰美滿人生
    312終身壽險將於民國102年屆期，屆時將得領取與保險額度
    相同之滿期金300,000元，因債務人願意將上開金額作為還
    款來源，故允許債務人繼續繳納保險費。
四、再者，本件債務人名下之房屋座落於台北縣新莊市○○路37
    7巷17弄24號4樓，有擔保及有優先權之債權人香港上海匯豐
    銀行鑑估值為3,809,850元，復經債務人陳報該區房屋之平
    均成交價為4,300, 000元，而抵押權人陳報之債權約3,200,
    000元，剩餘價值約1,100,000元。而債務人所提出之更生方
    案總清償金額為1,500,400元，已超過前所述之剩餘價值，
    且已清償本院所編造債權表之本金總額1,422,886元，未違
    反債清條例第64條第2項第3款之清算價值保障原則。本院認
    債務人已竭盡所能並具還款誠意，還款成數達86.84%，審酌
    現況本院認為債務人所提方案應屬合理。且債務人亦願將保
    險所得領取之滿期金全數用以清償債務，顯見其深具還款誠
    意。是，本院認其更生方案當屬公允、適當而且可行，且無
    債清條例第64條第2項及第63條所定不應認可之消極事由存
    在，依首揭法文意旨更生方案雖未經債權人書面可決，仍得
    逕裁定認可更生方案。並依上開規定，就債務人在未依更生
    條件全部履行完畢前之生活程度，裁定為相當之限制。
五、綜上所述，債務人有固定收入，其更生方案之條件公允，且
    無不得認可之消極事由，揆諸消費者債務清理條例之立法目
    的，保障債權人公平受償，謀求消費者經濟生活之更生機會
    ，本件更生方案應予認可，爰裁定如主文。
中    華    民    國    98    年    7     月    20    日
                  民事執行處司法事務官
以上正本，係照原本作成。如不服本裁定，應於裁定送達後10
日內，以書狀向本院司法事務官提出異議。
中    華    民    國    98    年    7     月    20    日
                            書  記  官  許慧禎

司法院資訊處製作；財團法人民間司法改革基金會備份。
